臺灣臺南地方法院刑事判決
111年度金訴字第137號
公  訴  人  臺灣臺南地方檢察署檢察官
被      告  王鈺庭


上列被告因違反洗錢防制法等案件，經檢察官提起公訴（110年
度偵字第15950、115951、16715、19142號），本院判決如下：
    主  文
王鈺庭無罪。
    理  由
一、公訴意旨略以：被告王鈺庭可預見提供帳戶予不特定人使用
    ，可能幫助他人掩飾或隱匿犯罪行為或所得財物，竟仍與陳
    南光（另經本院判處有期徒刑5月，併科罰金新臺幣〈下同〉3
    萬元）共同基於幫助他人詐欺取財及幫助洗錢之犯意聯絡，
    於民國110年4月13日前某時，將陳南光申辦之玉山商業銀行
    東台南分行帳號000-0000000000000帳戶（下稱玉山銀行帳
    戶）存摺、金融卡及密碼交付不詳姓名之詐騙集團成員，而
    容任該成員及其所屬之詐騙集團持以犯罪。嗣取得上開帳戶
    之人即與其所屬之詐騙集團成員共同意圖為自己不法之所有
    ，由該詐騙集團成員分別於如附表所示之詐騙時間，聯絡附
    表所示告訴人謝清沛、陳瑩鴻、莊家慶、洪銘均、劉育伶，
    各以附表所示詐騙手法施詐，致渠5人均陷於錯誤，分別於
    附表所示匯款時間，各轉匯附表所示金額至陳南光上開玉山
    銀行帳戶內，而幫助掩飾詐欺犯罪所得之去向。因認被告涉
    犯刑法第30條第1項前段、洗錢防制法第2條第2款、第14條
    第1項之幫助洗錢罪嫌及刑法第30條第1項前段、第339條第1
    項之幫助詐欺取財罪嫌。
二、按犯罪事實應依證據認定之，無證據不得認定犯罪事實，刑
    事訴訟法第154條第2項定有明文；且檢察官就被告犯罪事實
    ，應負舉證責任，並指出證明之方法，不能證明被告犯罪者
    ，應諭知無罪之判決，刑事訴訟法第161條第1項、第301條
    第1項亦有明文規定。因此，檢察官對於起訴之犯罪事實，
    應負提出證據及說服之實質舉證責任。倘其所提出之直接證
    據或間接證據，或其所指出之證明方法，並未達到通常一般
    之人均不致有所懷疑，而得確信其為真實之程度，而有合理
    之懷疑存在而無從使事實審法院得有罪之確信時，基於無罪
    推定之原則，即應為被告無罪判決之諭知（最高法院76年台
    上字第4986號、92年台上字第128號裁判意旨參照）。
三、檢察官認被告涉犯上開犯嫌，無非係以同案被告陳南光供稱
    ：被告帶我去申辦上開玉山銀行帳戶後，我就將該帳戶存摺
    、提款卡交給被告，因被告說賣帳戶可以拿到幾千到幾萬元
    ，但被告後來沒有拿錢給我等語，以及附表所示告訴人等於
    警詢之指述、附表所示告訴人等提出之匯款執據或LINE對話
    、橘子支行動支付股份有限公司函、上開玉山銀行帳戶交易
    明細，為其論據。訊之被告固坦承有陪同陳南光去申辦上開
    玉山銀行帳戶，惟堅詞否認涉有上開犯行，辯稱：不是我將
    同案被告陳南光申辦之上開玉山銀行帳戶交給其他人，我之
    前與同案被告陳南光合資向訴外人顏意庭購買毒品時，曾經
    以1本存簿2萬5千元之代價抵押給顏意庭以換取毒品，當時
    同案被告陳南光在場，知道顏意庭有在收簿子，同案被告陳
    南光是因為我另案對他提告損壞機車，他懷恨在心才會亂講
    等語。
四、經查：　　
  ㈠附表所示之告訴人等於110年4月間遭某詐欺集團以如附表所
    示詐欺方式詐騙後，將如附表所示金額匯至同案被告陳南光
    上開玉山銀行帳戶內等情，業經附表所示告訴人等於警詢指
    述綦詳（見警1卷第13至14頁、警2卷第13至14頁、警3卷第3
    至5頁、警4卷第3至6頁），並有告訴人等提出之匯款執據或
    其與詐欺集團成員之LINE對話、橘子支行動支付股份有限公
    司函送虛擬帳號000-0000000000000000對應之會員基本資料
    、驗證帳戶暨交易紀錄、同案被告陳南光上開玉山銀行帳戶
    交易明細等件存卷可考（警1卷第19至21、23、31至35頁、
    警2卷第21、23頁、警3卷第11頁、警4卷第19至22、33至34
    、67頁、本院卷第109至114頁），是同案被告陳南光上開玉
    山銀行帳戶確實被詐欺集團作為匯入、提領告訴人等詐騙款
    項之「取財」工具之事實，固堪認定。
　㈡然而，檢察官所舉前揭卷內證據，均無法證明係被告將同案
    被告陳南光上開玉山銀行帳戶交予該詐欺集團成員使用，是
    依檢察官目前所舉事證，除同案被告陳南光上述不利於被告
    之指證外，卷內別無其他事證，足以證明被告涉犯本件犯行
    。惟按單一之供述證據，無論係被告之自白，或證人之陳述
    ，皆有不可靠之可能性，不足憑以形成心證而認定犯罪之唯
    一證據，必有賴其他補強之證據資料，始能互相印證，作出
    正確判斷。此種補強證據，雖不以所訴犯罪事實之全部為必
    要，但至少須就符合於法定犯罪構成要件之關鍵、重要部分
    事實存在，能夠證明，客觀上不致令人懷疑，始為充足（最
    高法院101年度台上字第4185號、102年度台上字第4542號判
    決意旨參照）。準此，同案被告陳南光上述不利於被告之指
    述，既無其他補強之證據，足以印證其所述內容之真實性，
    自難以此遽為被告有罪之認定。況同案被告陳南光於本院準
    備程序時先供稱：被告帶我去申辦本案帳戶後，我是將該帳
    戶直接交給顏意庭，拿到8千元左右，因為被告告我毀損機
    車，但該機車是我買的，登記在被告名下，我當時心生怨恨
    才會如此陳述云云（本院卷第181至183頁），與其先前警、
    偵訊時所為不利被告之指述，大相逕庭，嗣於本院審理時以
    證人身分具結後又證稱：當時是被告帶我去申辦本案帳戶，
    被告說帳戶可以拿去賣2、3萬元，我申辦本案帳戶後是交給
    被告，因為我跟被告在同一間公司上班，被告是接洽人，可
    以請公司將錢匯到帳戶內云云（本院卷第289至291頁），其
    前後說詞，反覆不定，甚至矛盾，明顯有重大瑕疵，難以採
    信，本院自不能照單全收，據以認定被告犯罪。
　㈢至於該詐欺集團成員實行附表編號4所示詐欺犯行時，雖有提
    出被告身分證截圖取信告訴人洪銘鈞，然依被告於顏意庭所
    涉販毒另案110年5月14日警詢時所述，其與同案被告陳南光
    於110年3月6日合資向顏意庭購買1錢安非他命，因為錢不夠
    ，只有同案被告陳南光出資3千元，遂將其名下中國信託銀
    行帳戶、第一商業銀行帳戶及身分證影本交予顏意庭作為購
    買安非他命之抵押品（見本院卷第197至198頁），而同案被
    告陳南光於本院準備程序時又供述其本案帳戶係賣給顏意庭
    ，獲得8千元等語，則顏意庭或所屬詐欺集團成員即有可能
    取得被告之身分證及同案被告陳南光上開玉山銀行帳戶一起
    作為詐欺告訴人洪銘鈞使用，尚難僅憑此點遽予推論被告將
    其身分證及名下金融帳戶交予顏意庭時，有一併交付同案被
    告陳南光上開玉山銀行帳戶。
　㈣綜上所述，依檢察官所提之全部證據，僅能證明同案被告陳
    南光上開玉山銀行帳戶淪為詐欺集團匯、提贓款之工具，然
    經本院調查之結果，同案被告陳南光上開玉山銀行帳戶是否
    確係被告提供交付他人使用，仍有合理懷疑之存在，依「罪
    證有疑，利於被告」原則，不能僅以推測或擬制之方法，為
    被告有罪之認定，既不能證明被告犯罪，自應依法為被告無
    罪之諭知。
據上論斷，應依刑事訴訟法第301條第1項前段，判決如主文。
本案經檢察官周盟翔提起公訴，檢察官謝欣如到庭執行職務。
中　　華　　民　　國　　111 　年　　5 　　月　　19　　日
　　　　　　　　　刑事第五庭  審判長法　官  鍾邦久
　　　　　　　　　                  法  官  蔡奇秀
　　　　　　　　　                  法  官  林欣玲
以上正本證明與原本無異。
如不服本判決應於收受本判決後20日內向本院提出上訴書狀，並
應敘述具體理由。其未敘述上訴理由者，應於上訴期間屆滿後20
日內向本院補提理由書狀（均須按他造當事人之人數附繕本）「
切勿逕送上級法院」。 
　　　　　　　　　　　　　　　　　  書記官　莊文茹　　　
中　　華　　民　　國　　111 　年　　5 　　月　　20　　日
　　　　　　　　　　　　　　　　　　　
附表：
編號 告訴人 詐騙時間 匯款金額 匯款時間 詐欺方式 1 謝清沛 110年4月26日 12萬元 110年4月26日  以電話聯絡方式，佯稱係告訴人謝清沛外甥急需借款。 2 陳瑩鴻 110年4月23日 3萬元 110年4月26日 以電話聯絡方式，佯稱係告訴人陳瑩鴻外甥急需借款。 3 莊家慶 110年4月24日 3萬元 110年4月26日 以電話聯絡方式，佯稱係告訴人莊家慶姪子欲借款。 4 洪銘均 110年4月13日 7千元 110年4月13日虛擬帳號000-0000000000000000（驗證之銀行帳戶：陳南光上開玉山銀行帳戶） 以Facebook私訊聯絡方式，提供被告之身分證及店到店等證明，佯稱欲販售顯卡予告訴人洪銘均。 5 劉育伶 110年4月24日 5萬元 110年4月26日 以電話聯絡方式，佯稱係告訴人劉育伶姪子欲借款。